【裁判字號】    88,交上易,2769
【裁判日期】    890104
【裁判案由】    過失傷害
【裁判全文】
臺灣高等法院臺中分院刑事判決                八十八年度交上易字第二七六九號
    上  訴  人  臺灣彰化地方法院檢察署檢察官
    上  訴  人
    即  被  告  乙○○
    選任辯護人  莊崇意
右上訴人等因被告過失傷害案件，不服台灣彰化地方法院八十六年度交易字第一八四
號中華民國八十八年九月八日第一審判決（起訴案號台灣彰化地方法院檢察署八十六
年度偵字第七六○三號）提起上訴，本院判決如左：
    主      文
上訴駁回。
    事實及理由
一、本案經本院審理結果，認第一審判決認事用法及量刑均無不當，應予維持，並引
    用第一審判決書記載之事實、證據及理由（如附件）。
二、上訴人即被告乙○○在本院雖辯解: 伊依規定停車，開啟車門時，亦有注意後方
    來車，本件乃告訴人不注意撞伊車子云云。惟按汽車停車向外開啟車門時，應注
    意行人、車輛，並讓其先行，道路交通安全規則第一百十二條第一項第十五款定
    有明文。被告乙○○於原審審理時供認告訴人撞伊時，伊車門開啟約零點三尺等
    語 (告訴人則稱被告當時車門約開零點七尺)，足認被告於向外開啟車門時，疏
    未注意告訴人之機車已行近其車，致告訴人猝不及防而撞上被告車子，況原審經
    將本件車禍送請台灣省彰化縣區車輛行車事故鑑定委員會與台灣省車輛行車事故
    覆議鑑定委員會鑑定結果，均認被告確有過失，有鑑定函二紙可証，另被告於本
    院雖稱告訴人未在慢車道行駛等語，然此乃告訴人與有過失問題 (原審亦認告訴
    人疏未確實行駛於慢車道)，尚無從據此即認被告並無過失，再告訴人之妻丁○○自八十六年四月十九日受傷後，均為神智不清之植物人狀態，業經秀傳紀念醫
    院八十八年十二月二日 (八八)明秀醫字第八八一三一九函復本院綦詳 (本院卷
    第三十八頁)，自已合乎刑法第十條第四項第六款規定重傷之情形，原審以被告
    罪証明確，其認事用法，核無違誤，量刑亦屬妥適。被告上訴意旨仍執陳詞，否
    認右揭犯行而指摘原判決不當，經核非有理由，再公訴人雖據告訴人之請上訴，
    主張原審量刑過輕等語，惟本件被告乃過失犯本罪，且原審量處被告有期徒刑六
    月，如易科罰金以三百元折算一日，量刑亦非顯屬過輕，公訴人之上訴亦無理由
    ，均應予駁回。又被告於原審請求再送警官學校鑑定，因其罪証已甚明確，核無
    必要，附此敘明。
三、據上論斷，應依刑事訴訟法第三百七十三條、第三百六十八條，判決如主文。
本案經檢察官甲○○到庭執行職務。
中      華      民      國     八十九     年      一      月     四     日
                                   臺灣高等法院臺中分院刑事第二庭
                                         審判長法  官  陳  紀  綱
                                               法  官  蔡  聰  明
                                               法  官  陳  世  雄
右正本證明與原本無異。
不得上訴。
                                               書記官  盧  東  煥
中      華      民      國     八十九     年      一      月     四     日
                                                                        Ｖ
臺灣彰化地方法院刑事判決                        八十六年度交易字第一八四號
    公  訴  人  臺灣彰化地方法院檢察署檢察官
    被      告  乙○○  男  五十一歲（民國○○○年○○月○○日生）
                        住台中市○○區○○里○○街一三五巷三九號
                        身分證統一編號：Ｂ一五五八二九號
    選任辯護人  沈朝江律師
                莊崇意律師
右列被告因過失傷害案件，經檢察官聲請以簡易判決處刑（八十六年度偵字第七六０
三號），本院認應依通常程序審理，判決如左︰
    主  文
乙○○因過失傷害人致重傷，處有期徒刑陸月，如易科罰金，以佰元折算壹日。
    事  實
一、乙○○曾於民國（下同）七十一年間，因脫逃罪，經台灣台中地方法院判處有期
    徒刑二年四月，於七十一年十二月十六日執行完畢。未知警惕，於八十六年四月
    十九日中午十二時十分許，駕駛車牌號碼ＱＬ─三四五七號自用小客車，停放於
    彰化縣彰化市○○路○段二二一號千暉大賣場前道路邊，欲下車至千暉大賣場購
    物時，應注意汽車停車向外開啟車門時，應注意行人、車輛，並讓其先行，且依
    當時之路況、天候情形，並無不能注意之情事，能注意而疏未注意，貿然開啟駕
    駛座（左前）車門，適左後方丙○○騎乘車牌號碼ＫＴＦ－三八六號機車，後載
    其妻丁○○，亦疏未確實行駛於機車專用道，而稍偏慢車道直行駛來，見狀猝不
    及防，而操控失當，使機車擦撞及該自用小客車左後及左前車門，丙○○夫婦人
    、車倒地，致丙○○臉部受傷；丁○○受有頭部外傷、腦挫傷併硬腦膜下出血併
    水腦症，胸部挫傷、胸痛，左下肢裂傷，迄今仍意識不清，呈植物人狀態之重傷
    害。
二、案經丙○○訴請台灣彰化地方法院檢察署檢察官偵查起訴。
    理  由
一、訊據被告乙○○固坦承告訴人丙○○騎乘機車附載其妻丁○○於前揭時、地擦撞
    其駕停之自用小客車左側車身，致丙○○夫婦均受有前開傷害一事，惟否認有何
    過失犯行，辯稱，伊停車處係可停車之路邊，與機車道保持有安全距離，車禍之
    發生，係因丙○○騎機車車速過快，且未在機車道行駛，自己騎乘失當自行撞及
    伊車的左側後、前車門云云。經查：
    （一）本件車禍後，因被告即以其前開自用小客車載送告訴人丙○○夫婦就醫，
          故於警員到達時，係屬未保持原狀之現場，警製之現場圖，並無相關車輛
          位置。惟依本院法官至現場履勘，據被告與告訴人之指陳所繪之相關位置
          圖，被告堅稱其所駕之自用小客車係緊鄰道路邊停放，其車身左側距機車
          道為二．一公尺，而告訴人指陳被告之自用小客車停放位置係於被告前指
          處稍南處，左側車身距機車道一．五公尺，有現場略圖及訊問筆錄在卷可
          稽。衡以被告當時要停車進入賣場購物，且當地並無車多須併排停放，或
          其他足資證明被告有特意不靠路邊停車之特別情事，復告訴人曾於警補繪
          現場相關車輛位置圖時指稱該自用小客車左側車身距機車道為０．五公尺
          ，與前述本院法官履勘時指陳之位置相差頗大；而被告於警補繪現場相關
          車輛位置圖時，所指停車位置車子左側車身係距機車道一．九二公尺，與
          前述本院法官履勘時無大差異，有警補繪之現場圖影本二張在卷供證，是
          告訴人此部分之記憶容有不確，所指被告停車位置尚難採取，應認被告所
          指停車位置為是。而告訴人稍偏於慢車道，未確實在機車專用道行駛機車
          ，致與被告停放之自用小客車擦撞之事實至明。惟被告此停車位置仍屬道
          路邊，雖可停車，但並無車輛、行人不可通行之限制，亦據處理本件車禍
          之警員即證人陳建宗證述明確。
    （二）按汽車停車向外開啟車門時，應注意行人、車輛，並讓其先行，道路交通
          安全規則第一百十二條第一項第十五款定有明文。本件依當時之路況、天
          候情形，並無不能注意情事，而被告於前揭車輛、行人可通行之道路邊貿
          然開啟車門，致令告訴人見狀猝不及防，使其乘騎之機車撞及該自用小客
          車左側後及前車門，而與附載之丁○○分別有傷害、重傷害諸情，已據告
          訴人指訴甚詳，並經證人即警員陳建宗與修護前開自用小客車之證人江振
          濟證述明確，更有秀傳紀念醫院出具之丁○○驗傷診斷書影本暨傷勢說明
          函、道路交通事故調查報告表、被告駕駛之前開自用小客車相片及鈑金車
          子左前、後門等估價單與前開肇事路段之照片附卷可按。雖被告辯稱，其
          開啟車門之寬度僅一點點云云，惟有此動作，當令後至之車輛有猝不及防
          之感覺，足影響他車之操控至為灼然，故告訴人夫婦所受之傷害係因被告
          之貿然開啟車門行為所致，至為明確。且被告此行為已違反前開之道路交
          通安全規則，被告之行為實有過失。經將本件車禍送請台灣省彰化縣區車
          輛行車事故鑑定委員會與台灣省車輛行車事故覆議鑑定委員會鑑定結果，
          亦咸持相同見解，有意見書二份在卷可佐（覆議意見書雖據告訴人警訊認
          告訴人係行駛於機車道，惟此部分尚有誤會，已論述於上，但無足影響被
     告之過失），益徵被告行為實有過失。
    （三）故綜上所述，雖告訴人騎乘機車亦有不當之行為，但無解被告過失之罪責
          ，且被告之過失行為與告訴人夫婦受有傷害間，具相當因果關係，故被告
          辯詞未足採取，本件事證明確，被告犯行堪加認定。
二、核被告所為，係犯刑法第二百八十四條第一項前段過失傷害人罪與後段之過失傷
    害人致重傷罪。被告一行為犯前開二罪名，應依同法第五十五條規定從一重論以
    過失傷害人致重傷罪。爰審酌被告之過失程度，被害人所受傷害程度、被告肇事
    後之態度等一切情狀，量處如主文所示之刑，並諭知易科罰金之折算標準，以示
    懲儆。
據上論斷，應依刑事訴訟法第二百九十九條第一項前段，第四百五十二條，第四百五
十一條之一第四項但書第四款，刑法第二百八十四條第一項前段、後段、第五十五條
、第四十一條，罰金罰鍰提高標準條例第一條前段、第二條，判決如主文。
本案經檢察官張崇哲到庭執行職務。
中      華      民      國      八十八      年      九      月    八    日
                                        臺灣彰化地方法院交通法庭
                                            法      官  洪  榮  謙
右正本證明與原本無異。
如不服本判決，應於判決送達後十日內向本院提出上訴狀( 須附繕本 )。
告訴人或被害人對於判決如有不服具備理由請求檢察官上訴者，其上訴期間之計算係
以檢察官收受判決正本之日期為準。
                                            法院書記官  梁  高  賓
中      華      民      國    八十八    年      九      月       十     日
刑法第二百八十四條
因過失傷害人者，處六月以下有期徒刑、拘役或五百元以下罰金。致重傷者，處一年
以下有期徒刑、拘役或五百元下罰金。
從事業務之人，因業務之過失傷害人者，處一年以下有期徒刑、拘役或一千元以下罰
金。致重傷者，處三年以下有期徒刑、拘役或二千元以下罰金。


司法院資訊處製作；財團法人民間司法改革基金會備份。
